【裁判字號】    92,訴,2315
【裁判日期】    921022
【裁判案由】    清償債務等
【裁判全文】
臺灣臺中地方法院民事裁定  九十二年訴字第二三一五號
    原      告  第七商業銀行股份有限公司
    法定代理人  張啟仲
    送達代收人  林永豐
    被      告  甲○○
右當事人間清償債務等事件，本院裁定如左：
    主      文
本件移送臺灣新竹地方法院。
    理      由
一、按訴訟之全部或一部，法院認為無管轄權者，依原告聲請或依職權以裁定移送其管轄法
    院，民事訴訟法第二十八條第一項定有明文。
二、本件原告起訴主張訴外人林宏儒及林鍾水枝向其借款未還，被告與原告協議，由被告解
    決該二人之債務，基於該協議訴請被告履行契約之約定等語，按被告之住所地在新竹市
    等情，業據原告陳明在卷，故本院非雖被告之普通審判籍，要屬無疑。再者，原告雖主
    張本件依抵押權設定契約約定合意定原告之銀行所在地管轄，且系爭債務約定以原告所
    在地為清償地，依民事訴訟法第十二條規定，本院亦有管轄權云云。惟查：
  (一)抵押權設定契約書之其他約定事項第十三條固載有如因該抵押權設定契約涉訟者，同意
    由原告所在地之地方法院管轄等語，然此係兩造間就該抵押權設定之物權契約而為約定
    ，此觀之該約定書甚明，而本件原告業已表明係因債權涉訟而非基於抵押權涉訟等語，
    則在定管轄法院時，自難據此而主張兩造間之系爭債權債務關係，業經合意以本院為管
    轄法院。
  (二)又原告並非請求給付票款而係基於其與被告協議契約之關係為主張等情，觀之起訴狀之
    記載甚明，而票據債權與原因債權在實體上法係屬不同之債權，在訴訟法上則屬不同之
    訴訟標的，故而自難以關於票據債權之約定，而謂在契約債權上亦有此一約定，本件在
    被告簽署之系爭本票上，固載有票據之付款地為第七商業銀行等情，惟此係關於票據債
    務付款地之約定，而原告提起本件訴訟並非主張票據上之權利（本於票據有所請求），
    尚難基該約定謂本院因係票款付款地即屬契約債權債務之履行地而為管轄法院。
  (三)綜上所述，本件原告所主張本院為管轄法院之理由，均尚無可取。
三、按本件被告之住所地係在新竹市○○路九五號等情，業據原告陳明在卷，並有個人基本
    資料查詢結果一紙在卷可稽，則依民事訴訟法第一條第一項之之規定，應由臺灣新地方
    法院管轄。玆原告向無管轄權之本院起訴，顯係違誤，爰依職權以裁定移送於其管轄法
    院即臺灣新竹地方法院審理。
四、依首開法條裁定如主文。
中      華      民      國      九十二      年      十      月     二十二     日
~B臺灣臺中地方法院民事第四庭
~B    法  官  李國增
右為正本係照原本作成。
如對本裁定抗告須於裁定送達後十日內向本院提出抗告狀，並繳納抗告費新台幣壹仟元。
中      華      民      國      九十二      年      十      月     二十二     日
~B法院書記官


司法院資訊處製作；財團法人民間司法改革基金會備份。
